【裁判字號】    98,消債抗,17
【裁判日期】    980731
【裁判案由】    更生事件
【裁判全文】
臺灣屏東地方法院民事裁定  98年度消債抗字第17號
    抗  告  人  甲○○
上列抗告人就其聲請更生事件，對於民國98年1 月19日本院97年
度消債更字第722 號裁定提起抗告，本院裁定如下：
    主      文
抗告駁回。
抗告程序費用新臺幣壹仟元由抗告人負擔。
    理      由
一、按「債務人不能清償債務或有不能清償之虞者，得依本條例
    所定更生或清算程序，清理其債務。」、「債務人無擔保或
    無優先權之債務總額未逾新臺幣一千二百萬元者，於法院裁
    定開始清算程序或宣告破產前，得向法院聲請更生。」、「
    債務人對於金融機構因消費借貸、自用住宅借款、信用卡或
    現金卡契約而負債務，在聲請更生或清算前，應提出債權人
    清冊，以書面向最大債權金融機構請求協商債務清償方案，
    並表明共同協商之意旨。」消費者債務清理條例第3 條、第
    42條第1 項及第151 條第1 項分別定有明文。
二、本件抗告意旨略以：
（一）抗告人之父親鍾辛癸名下雖有土地1 筆，但該土地實為抗
      告人與父母親一家人居住之處所，無變價之可能。又抗告
      人之父母親均無收入，惟母親領有老農津貼每月新臺幣（
      下同）6,000 元，依內政部公佈之民國97年臺灣省最低生
      活費每月9,829 元，則抗告人父母親每月共需19,658元，
      扣除母親領取之老農津貼6,000 元，則2 人所需受撫養金
      額為13,658元，而因抗告人尚有弟鍾正財、妹鍾美英依法
      應負扶養之責，每人需負擔4,553 元（元以下四捨五入，
      以下同），故抗告人主張每月需給父母親生活費用3,000
      元，應為合理。
（二）93年底因抗告人父母親之年事均已高，且母親殘疾病情惡
      化需人照顧，為照顧父母親，抗告人遂獨自1 人返回屏東
      與父母親居住以便隨時照料，並協助父母親就醫事宜。抗
      告人之配偶彭韻如及子鍾凱翔2 人獨自在苗栗市居住，又
      因子年幼，配偶每日照料，實已以勞務分攤家庭之責任，
      故抗告人每月支付兩人居住所需房租、3 餐膳食費及子之
      教育費用，應無不妥。抗告人每月支付膳食費用5,100 元
      、通訊費799 元、交通費約1,200 元、薪資應扣繳公保費
      2,387 元、健保費5,782 元、退撫金8,014 元、平均每月
      所需預納之所得稅約1,670 元、配偶及子之生活、膳食費
      約10,000元、房租5,000 元、子之教育費約7,626 元、每
      月予父母親之扶養費3,000 元及父母親之醫療費用3,000
      元，均為抗告人不可避免之支出，以上共計53,578元，抗
      告人每月薪資約73,755元，扣除上開生活必要費用，僅剩
      餘20,177元，與最大債權銀行荷商荷蘭銀行協商所提出之
      條件每月繳納25,000元，尚有4,823 元之差距，抗告人無
      能力接受至為明顯。
（三）抗告人既已針對自己最真實之狀況表達予荷蘭銀行知悉，
      並陳述不能接受每月25,000元之事實，荷蘭銀行未再表達
      意見，即發不成立通知書予抗告人，顯見此協商過程中，
      抗告人之意思不為銀行所尊重，且抗告人與荷蘭銀行協商
      不成立實為不可歸責於抗告人等語。並聲明：(一)原裁定廢
      棄。(二)准許抗告人更生之聲請。
三、經查：
（一）抗告人之父親鍾辛癸名下雖有土地1 筆，有土地登記謄本
      1 份可稽（見原審卷第99頁），但其父親僅有應有部分1/
      10之所有權，以公告現值計算，權利價值僅210,792 元，
      且因係共有土地，故尚非可輕易予以變價出售，自不可據
      此認定抗告人之父親係顯非無資力之人，而不需抗告人之
      扶養。依內政部公佈之98年臺灣省最低生活費每月9,829
      元計算，抗告人父母親之扶養費用共為19,658元（9,829
      元2 人），扣除其母親每月所領取之老農津貼6,000 元
      （見原審卷第93、94頁之存摺明細影本所示），參以抗告
      人另有弟鍾正財、妹鍾美英，有戶籍資料1 份足憑（見原
      審卷第18頁），可共同分擔扶養義務，可知抗告人每月需
      支出之扶養費用為4,553 元（計算式：19,658元－6,000
      元＝13,658元，13,658元3 人＝4,553 元）。
（二）抗告人主張其配偶彭韻如每日照料子鍾凱翔，即屬以勞務
      分攤家庭之責任，故日常所需費用即應由抗告人全部負擔
      一節。然查，抗告人之配偶彭韻如係54年4 月11日出生，
      有戶籍謄本1 份可佐（見原審卷第22頁），現正值壯年，
      且95年度其於碧芙莉國際有限公司及隨緣素食館均有所得
      紀錄，此亦有所得資料清單1 份在卷可參（見原審卷第31
      頁），顯見其具有工作能力而非無謀生能力之人，依法自
      應分擔扶養鍾凱翔之責。故抗告人主張需支出之房租5,00
      0 元、鍾凱翔之保險費1,121 元（見原審卷第10、57、69
      、109 頁）、教育費5,939 元（計算式：3,758 元2 學
      期＝7,516 元，4,750 元9 個月＝42,750元，7,000 元
      3 個月＝21,000元，7,516 元＋42,750元＋21,000元＝
      71,266元，71,266元12個月＝5,939 元，分別見本院卷
      第11、12、14頁），及扶養鍾凱翔之費用9,829 元，自應
      由抗告人與其配偶平均分擔，是抗告人每月需分擔之此部
      分金額為10,945元（計算式：5,000 元＋1,121 元＋5,93
      9 元＋9,829 元＝21,889元，21,889元2 人＝10,945元
      ）。
（三）另抗告人所主張有關退撫金8,014 元、所得稅1,100 元及
      父母親之醫療費用3,000 元部分，業據提出個人薪資明細
      表及醫療費用收據等文件影本為證（見本院卷第18至20頁
      、原審卷第48至54頁、第104 至107 頁），自屬可採。是
      抗告人每月之必要支出金額合計為27,612元（計算式：4,
      553 元＋10,945元＋8,014 元＋1,100 元＋3,000 元）。
（四）依抗告人所提出財政部臺灣省南區國稅局95、96及97年度
      綜合所得稅各類所得資料清單所示，可知抗告人3 個年度
      之所得總額分別為892,986 元、915,361 元及908,146 元
      （見原審卷第27、28頁、本院卷第31頁），是抗告人最近
      3 年每月之平均收入為75,458元（【892,986 元＋915,36
      1 元＋908,146 元】3 年12個月）。再扣除上開抗告
      人之必要支出及其己身之生活費用後，尚餘38,017元（計
      算式：75,458元－27,612元－9,829 元），可知抗告人顯
      足以負擔前述荷蘭銀行所提出25,000元之每月還款金額。
四、綜上所述，抗告人每月之收入扣除日常生活之必要支出後，
    仍足以負擔最大債權銀行於前置協商程序所提出之每月還款
    金額，顯見其無不能清償或有不能清償之虞之情形，堪認其
    協商不成立為可歸責於己，原審以此裁定駁回其更生之聲請
    ，經核並無違誤之處，抗告意旨指摘原裁定不當，提起抗告
    求予廢棄並請求本院另行裁定准予更生，尚非有理，自應予
    駁回。
五、據上論結，本件抗告為無理由，依消費者債務清理條例第15
    條，民事訴訟法第495 條之1 第1 項、第449 條第1 項、第
    95條、第78條，裁定如主文。
中    華    民    國    98    年    7     月    31    日
                  民事第一庭  審判長法  官  孫國禎
                                    法  官  春生
                                    法  官  張以岳
以上正本係照原本作成。
本裁定不得再抗告。
中    華    民    國    98    年    7     月    31    日
                                    書記官  林志憲


司法院資訊處製作；財團法人民間司法改革基金會備份。
